臺灣高等法院臺南分院刑事判決
　　　　　　　　　　　　　　94年度重上更(三)字第367號　Ａ
上　訴　人
即　被　告　乙○○
指定辯護人　本院公設辯護人　戊○○
上　訴　人
即　被　告　甲○○
選任辯護人　己○○○　律師
上列上訴人即被告等因殺人未遂等案件，不服臺灣臺南地方法院
八十八年度訴字第六八四號中華民國八十八年六月二十九日第一
審判決（起訴案號：臺灣臺南地方法院檢察署八十八年度偵字第
五二三一號），提起上訴，判決後，經最高法院第三次就違反槍
砲彈藥刀械管制條例部分發回更審，本院判決如下：
      主      文
原判決關於甲○○及乙○○非法持有槍枝暨乙○○定執行刑部分
均撤銷。
乙○○共同未經許可，持有可發射金屬具有殺傷力之槍枝，累犯
，處有期徒刑壹年伍月，併科罰金新台幣陸萬元，罰金部分如易
服勞役，以佰元即新台幣玖佰元折算壹日，扣案槍枝壹把沒收
之。
甲○○共同未經許可，持有可發射金屬具有殺傷力之槍枝，處有
期徒刑壹年貳月，併科罰金新台幣伍萬元，罰金部分如易服勞役
，以佰元即新台幣玖佰元折算壹日，扣案之槍枝壹把沒收之。
      事      實
一、乙○○於民國（下同）八十三年間，因施用毒品案件，經本
    院判處有期徒刑三年四月及五月，嗣定應執行刑三年八月，
    於八十五年一月十一日假釋出獄（指揮書執畢日期為八十七
    年五月十八日）。仍不知悔改，乙○○於八十四年間，自綽
    號「錦仔」處受贈一把可發射金屬，發射動能達二九．０三
    焦耳具有殺傷力之槍枝及鋼珠若干發，即未經許可而持有該
    槍枝。嗣其堂兄甲○○於八十八年四月十五日晚上十一時許
    ，在臺南縣仁德鄉○○村○○路○段三四六之一號「八八八
    餐廳」，與店內股東兼職員丁○○等人發生爭執進而互毆，
    甲○○不甘被毆受辱，乃邀堂弟乙○○及另二位與甲○○同
    夥之不詳姓名之成年男子，先在臺南縣永康市○○○街九０
    巷十八號五樓乙○○住處會合，並由乙○○準備上開具有殺
    傷力之槍枝及鋼珠若干顆，而於翌（十六）日凌晨零時許，
    乙○○、甲○○等四人，共同攜帶上開槍、彈及彎刀一把，
    再度驅車前往「八八八餐廳」。乙○○一到「八八八餐廳」
    現場，即取出該把槍枝挑釁，丁○○見狀恐滋生紛擾，欲往
    前勸阻乙○○，詎乙○○竟另基於殺人之故意，持該把槍枝
    朝丁○○頭部射擊三發，其中一發卡彈，一發偏離，另一發
    則射入丁○○左臉頰，造成鋼彈卡入左臉頰內（乙○○殺人
    未遂部分已確定），丁○○忍痛順勢搶下乙○○之長槍。幸
    警員據報趕往現場制止乙○○，並將丁○○緊急送醫始倖免
    於難，並扣得該把具有殺傷力之槍枝一把、彎刀一把、鋼珠
    一顆。甲○○則趁隙逃離現場，經警循線通知到案而一併查
    獲。
二、案經丁○○訴由臺南縣警察局歸仁分局移送台灣台南地方法
    院檢察署檢察官偵查起訴。
      理      由
一、訊據上訴人即被告乙○○、甲○○固坦承二人係堂兄弟關係
    ，乙○○有於上揭時間，受贈上揭槍枝而持有，且於上揭時
    、地前往「八八八餐廳」等情，惟被告乙○○否認犯行，辯
    稱：上開槍枝是瓦斯槍（按係指以瓦斯為動力之槍），沒有
    殺傷力云云，被告甲○○則辯稱：其不知乙○○攜帶槍彈到
    場，伊是要他去調解，沒有報仇之意，當時伊被打到倒在路
    上不醒人事，沒有請乙○○帶槍過來云云。
二、經查：
 (一) 上揭事實，業據告訴人丁○○於案發後在警訊中指稱：被告
    甲○○因到「八八八餐廳」喝酒，欲強帶小姐出場被拒，而
    心生不滿，於結帳後外出約隔半小時後，便約同被告乙○○
    等人到達「八八八餐廳」前，乙○○持長槍，在店外辱罵、
    挑釁，伊趨前制止，被告乙○○就持該槍擊中伊左臉部等語
    （見警卷第五頁背面、第六頁在奇美醫院為丁○○所製作之
    警訊筆錄）；而証人即現場目擊者即「八八八餐廳」負責人
    丙○○亦於警訊中證稱：被告甲○○因到「八八八餐廳」喝
    酒，欲強帶小姐出場被拒，而心生不滿，便夥同被告乙○○
    等共四人再回到「八八八餐廳」前，並分持長槍及開山刀，
    向店內人員辱罵、挑釁，告訴人丁○○向前制止，遭被告乙○○以長槍正面射擊，並擊中臉部等語綦詳（見警卷第七頁
    背面）。復有告訴人丁○○之醫師診斷證明書一紙在卷可佐
    及槍枝、彎刀各一把、鋼珠一顆扣案可稽（見警卷第九頁、
    第十五頁）。此外，參以本案係因被告甲○○與「八八八餐
    廳」股東丁○○等人發生衝突而起，且被告甲○○於離開「
    八八八餐廳」後，即電請被告乙○○速回住處，再同往「八
    八八餐廳」，果非為調集兇器何需如此大費周章。又被告乙○○一到現場即取出該把槍枝挑釁「八八八餐廳」人員，顯
    見彼等早有預謀持槍去商家挑釁。
 (二) 告訴人丁○○因被告乙○○持槍射擊，造成鋼彈卡入左臉頰
    內，此有告訴人之診斷證明書一紙在卷可佐。再參酌扣案之
    槍枝一把，經送內政部警政署刑事警察局鑑驗結果，上開槍
    枝，實係玩具長槍，以填裝二氧化碳小鋼瓶內氣體為發射動
    力，槍管為金屬材質，機械性能良好，其單位面積動能為每
    平方公分二九．０三焦耳，而彈丸單位面積動能達每平方公
    分二十四焦耳者，足以穿入豬隻皮肉層，應認具有殺傷力，
    此有該局八十八年五月十一日刑鑑字第四二０八六號鑑驗通
    知書及附件槍彈測試紀錄表各一紙在卷足憑（見偵查卷第四
    ０頁、第四一頁）；且扣案上開槍枝一把及所用之鋼珠一顆
    ，係用以射擊告訴人丁○○之槍彈，並造成告訴人左臉部中
    彈受傷，已如前述，則該把槍枝既經射擊後造成告訴人即被
    害人丁○○臉部受傷，足認該把長槍具有殺傷力。
 (三) 本院更一審雖函奇美醫院查詢告訴人丁○○所受傷害程度如
    何，經該醫院函覆稱：病人左側面頰取出彈丸，受傷情形並
    不嚴重，也非致命地方復原情形也無任何異常等語，此有該
    醫院函附卷可稽（見本院更一審卷第四三頁）。然查被告乙○○持具有殺傷力之槍枝朝告訴人丁○○頭、臉部射擊成傷
    ，無論如何復原無異常，顯見該槍枝確為被告乙○○持有並
    具有殺傷力無訛。被告乙○○否認上開槍枝具有殺傷力云云
    ，並無可取。
 (四) 又查被告甲○○雖迭辯稱：其不知被告乙○○攜槍前往云云
    。然依証人即同案被告乙○○於偵訊時証述、原審及本院更
    一審時供証稱：甲○○打電話告訴我渠在「八八八餐廳」被
    打，叫我回家等他。他來我家，另帶二個朋友來，我們四人
    一起開車過去。一到場，甲○○就與對方七、八人打架，甲○○朋友有帶刀，我下車拿瓦斯槍射對方二槍，大家就散了
    。我堂哥（甲○○）說他被「八八八餐廳」的經理打，叫我
    帶槍過去．．．他叫我帶傢伙（槍）去等語（見偵查卷第十
    四頁背面至第十五頁、原審卷第十三頁、本院更一審卷第八
    六頁）。並參酌被告甲○○原與另二位不詳姓名者同往「「
    八八八餐廳」，及被告甲○○於偵查中供稱：我當時先回乙○○永康家，我叫他先回家，然後由我們四人返回「八八餐
    廳」等語（見偵查卷第二七頁）觀之，被告甲○○雖事後再
    找被告乙○○，但若由被告乙○○直接前往該餐廳會合理論
    ，在人數上並不因增加被告乙○○而有多少助益，顯見甲○○並非單純為湊人數而找上被告乙○○，而係因得知被告乙○○擁有槍枝，為增強聲勢始邀集乙○○一同前往挑釁，足
    見被告甲○○與該二不詳姓名成年男子對於被告乙○○有
    槍枝前往之事，已有知悉，且彼此間有犯意聯絡，而由被告
    乙○○攜槍共同前開「八八八餐廳」，彼等間有行為之分擔
    ，均可認定。證人乙○○雖於本院更三審時具結後，改口陳
    稱：他（指被告甲○○）叫伊去跟對方談一談，沒有談到要
    報仇的事，伊車上藏有瓦斯長槍，放在後車廂，他不知道，
    槍是打小鳥用的，偵查中之所以說係被告甲○○叫伊帶槍械
    ，是因那時候因本件事而與他感情不好才這麼說的，因發生
    事情後，發生口角，被告甲○○都不理伊，伊才這麼說云云
    。無非事後附和迴護被告甲○○之詞，並無足採，且與證人
    乙○○其前所供不符，不足採信。
 (五) 末查，扣案之槍枝經送內政部警政署刑事警察局鑑驗結果，
    其單位面積動能既為每平方公分二九．０三焦耳，而彈丸單
    位面積動能達每平方公分二十四焦耳者，足以穿入豬隻皮肉
    層，且扣案之槍枝既經被告乙○○持以射擊後，造成告訴人
    丁○○臉部受傷，顯見扣案之槍枝具有殺傷力，已如前述；
    況經本院再次函詢內政部警政署刑事警察局結果，亦認扣案
    之槍枝係屬槍砲彈藥刀械管制條例之「其他可發射金屬或子
    彈具有殺傷力之各式槍砲，又有該局九十一年一月十五日（
    九一）刑鑑字第五四八九號函附卷足憑，足認扣案之槍枝具
    有殺傷力甚明（見本院更一審卷第七０頁）。再者，扣案之
    槍械經本院再函詢內政部警政署刑事警察局，究係屬何種槍
    械？亦經該局函覆稱係屬槍砲彈藥刀械管制條例之「其他可
    發射金屬或子彈具有殺傷力之各式槍砲」，已如上述，足認
    扣案之槍械並非屬「瓦斯長槍」（見本院更二審卷第五五頁
    ），要可認定。至鋼珠直徑六ｍｍ，未具底火及火藥結構，
    亦經內政部警政署刑事警察局以九十四年八月二十六日刑鑑
    字第0940123933號覆本院函可據，自非子彈，而無殺傷力。
 (六) 綜上所述，參互印證，足見被告乙○○、甲○○二人前開所
    辯，顯係飾詞圖卸刑責之詞，均不足採。本件事證已甚明確
    ，被告二人犯行均堪認定，應予依法論科。
三、按行為後法律有變更者，適用裁判時之法律，但裁判前之法
    律有利於行為人者，適用最有利於行為人之法律。刑法第二
    條第一項定有明文。再依刑法第2條第1項但書規定，係適用
    最有利於行為人之法律，既曰法律，自較刑之範圍為廣，比
    較時應就罪刑有關之共犯、未遂犯、連續犯、牽連犯、結合
    犯以及累犯加重、自首減輕、暨及其他法定加減原因、與加
    減例等一切情形，綜其全部之結果，而為比較，再適用有利
    於行為人之法律處斷（最高法院二十四年上字第四六三四號
    判例意旨參照）。槍砲彈藥刀械管制條例第十一條第四項，
    刑度原規定「一年以上七年以下有期徒刑，併科新台幣七百
    萬元以下罰金」，於被告行為後，嗣於九十年十一月十四日
    修正公布，並自同年月十六日生效，就同條例第十一條法文
    ，並未修正，惟就同條例第十九條關於交付強制工作之規定
    予以刪除，斯時比較結果，行為後裁判前之舊法（指九十年
    十一月十四日修正公布時之舊法，中間法）自較有利被告。
    又上開條例嗣繼於94年1月26日再度修正，刪除原十一條之
    規定，原法文則併入現行法第八條，於該條第四項並提高刑
    度為「三年以上十年以下有期徒刑，併科新臺幣七百萬元以
    下罰金」。比較新舊法結果，裁判時之新法，自均較舊法刑
    度為重，依刑法第2條第1項但書規定，應適用最有利於行為
    人之法律，綜合而言，即應依上開九十年十一月十四日修正
    公布時刪除交付強制工作之舊法（原條例）第十一條第四項
    之規定。核被告乙○○、甲○○二人所為，係犯該槍砲彈藥
    刀械管制條例第十一條第四項之未經許可持有可發射金屬具
    有殺傷力之槍枝罪。又被告乙○○、甲○○與另二名不詳姓
    名成年男子間，對於上開未經許可持有可發射金屬具有殺傷
    力之槍枝罪，皆有犯意聯絡及行為分擔，均為共同正犯。查
    被告乙○○於八十三年間，因施用毒品案件，經本院判處有
    期徒刑三年四月及五月，嗣定應執行刑三年八月，於八十五
    年一月十一日假釋出獄（指揮書執畢日期為八十七年五月十
    八日），有臺灣高等法院被告全國前案紀錄表一份在卷可按
    ，其於上開徒刑執行完畢後，五年以內再犯本件有期徒刑以
    上之本罪，為累犯，依刑法第四十七條規定，加重其刑。
四、原審就被告乙○○、甲○○非法持有具殺傷力之長槍部分予
    論科，固非無見，惟查(一)原判決漏未論被告二人與另二名不
    詳姓名成年男子間，為共同正犯；另槍砲彈藥刀械管制條例
    已於九十年十一月十四日修正公布，並自同年月十六日生效
    ，就第十九條關於交付強制工作之規定予以刪除，而同條例
    又於九十四年一月二十六日再度修正，刪除原十一條之規定
    ，併入第八條，並提高刑度，較諸舊法均重，已如上述，依
    刑法第二條第一項但書規定，自應適用行為後裁判前之舊法
    （指九十年十一月十四日修正公布刪除交付強制工作之原條
    例）處斷，原審就被告乙○○部分宣告強制工作，均有未洽
    。(二)扣案之槍枝並非瓦斯長槍，原審認係瓦斯長槍，亦有未
    當。被告乙○○上訴意旨否認槍枝具有殺傷力而指摘原判決
    關於此部分不當；被告甲○○上訴意旨否認知情亦指摘原判
    決關於此部分不當，雖均不足採，但原判決關於被告二人非
    法持有槍枝部分既有可議之處，無可維持，自應由本院將原
    判決關於甲○○及乙○○非法持有槍枝暨乙○○定執行刑部
    分均撤銷改判。爰審酌被告乙○○、甲○○二人素行，及其
    等犯罪之動機（不思己過反而糾合他人報復）、目的、手段
    、所生危害、犯罪後態度等一切情狀，就非法持有槍枝部分
    各量處如主文第二項、第三項所示之刑，並均諭知罰金易服
    勞役之折算標準。扣案之上開槍枝一把，為違禁物，依刑法
    第三十八條第一項第一款規定沒收之。另槍砲彈藥刀械管制
    條例已於九十年十一月十四日修正公布，並自同年月十六日
    生效，其中第十九條關於交付強制工作之規定業經刪除，依
    刑法第二條第一項前段規定，自應適用行為時裁判前之舊法
    （指於九十年十一月十四日修正公布，並自同年月十六日生
    效之原條例）處斷，已如上述，則被告乙○○、甲○○此部
    分均不予宣告強制工作，併此敘明。
據上論結，應依刑事訴訟法第三百六十九條第一項前段、第三百
六十四條、第二百九十九條第一項前段，九十年十一月十四日修
正公布之槍砲彈藥刀械管制條例第十一條第四項，刑法第十一條
前段、第二十八條、第四十七條、第四十二條第二項、第三十八
條第一項第一款，現行法規所定貨幣單位折算新台幣條例第二條
，判決如主文。
本案經檢察官曾銘芳到庭執行職務。
中　　華　　民　　國　　94　　年　　9 　　月　　14　　日
                  刑事第二庭　　審判長法　官　葉居正
                                      法  官　高明發
                                      法  官　莊俊華
以上正本證明與原本無異。
如不服本判決，應於收受本判決後十日內向本院提出上訴書狀。
其未敘述上訴理由者並得於提起上訴後十日內向本院補提理由書
狀（均須按他造當事人之人數附繕本）「切勿逕送上級法院」。
　　　　　　　　　　　　　　　　　　　書記官　廖明娟
中　　華　　民　　國　　94　　年　　9 　　月　　15　　日
附錄：本判決論罪科
民國89年7月5日修正前原條文第11條
未經許可，製造、販賣或運輸第四條第一款所稱其他可發射金屬
或子彈具有殺傷力之各式槍砲者，處五年以上有期徒刑，併科新
台幣一千萬元以下罰金。
未經許可，轉讓、出租或出借前項所列槍砲者，處三年以上十年
以下有期徒刑，併科新台幣七百萬元以下罰金。
意圖供自己或他人犯罪之用，而犯前二項之罪者，處無期徒刑或
七年以上有期徒刑，併科新台幣一千萬以下罰金。
未經許可，持有、寄藏或意圖販賣而陳列第一項所列槍枝者，處
一年以上七年以下有期徒刑，併科新台幣七百萬元以下罰金。
第一項至第三項之未遂犯罰之。
現行槍砲彈藥刀械管制條例【民國94年1月26日修正】第8條
未經許可，製造、販賣或運輸鋼筆槍、瓦斯槍、麻醉槍、獵槍、
空氣槍或第四條第一項第一款所定其他可發射金屬或子彈具有殺
傷力之各式槍砲者，處無期徒刑或五年以上有期徒刑，併科新臺
幣一千萬元以下罰金。
未經許可，轉讓、出租或出借前項所列槍枝者，處五年以上有期
徒刑，併科新臺幣一千萬元以下罰金。
意圖供自己或他人犯罪之用，而犯前二項之罪者，處無期徒刑或
七年以上有期徒刑，併科新臺幣一千萬元以下罰金。
未經許可，持有、寄藏或意圖販賣而陳列第一項所列槍枝者，處
三年以上十年以下有期徒刑，併科新臺幣七百萬元以下罰金。
第一項至第三項之未遂犯罰之。
